【裁判字號】    90,易,3142
【裁判日期】    901219
【裁判案由】    詐欺
【裁判全文】
臺灣臺中地方法院刑事判決                          九十年度易字第三一四二號
    公  訴  人  臺灣臺中地方法院檢察署檢察官
    被      告  甲○○
右列被告因詐欺案件，經檢察官提起公訴（九十年度偵緝字第四三號），本院判決如
左：
    主  文
甲○○幫助意圖為自己不法之所有，以詐術使人將本人之物交付，處有期徒刑肆月，
如易科罰金，以佰元折算壹日。
    事  實
一、甲○○可預見不詳姓名年籍之人無故蒐集他人之存摺、帳戶使用，將可能藉收購
    之存摺、帳戶遂行財產上犯罪之目的，竟仍貪圖利益，容認姓名年籍不詳之人使
    用其帳戶以遂行詐騙他人財物之犯行，而不違背其本意，於民國八十九年四月間
    某日，於台中縣豐原市○○路ＳＯＧＯ百貨公司附近之某電動玩具店內，將其所
    申請開設之豐原郵局第0000000號帳戶存摺及提款卡等，以新台幣（下同
    ）四千元之價格，交付真實姓名年籍不詳之綽號「二郎」之成年男子，再轉交真
    實姓名年籍不詳之「沈小姐」詐騙財物，供作指定匯款帳戶之一，以此方式幫助
    其詐騙財物。嗣乙○○於八十九年八月二十八日，因急需用錢，欲貸款三十萬元
    ，見夾報廣告「誠信銀行代辦貸款業務」，即以廣告登載之聯絡電話00000
    0000與「沈小姐」聯絡，「沈小姐」於翌日（二十九日）即佯稱需繳交紅包
    費、代辦費、代書費等，乙○○不疑有他，依其指示接續匯款二萬八千元至第一
    商業銀行中港分行范嘉駿帳戶，及四萬五千元、四萬九千一百元至上開甲○○之
    郵局帳戶，共計匯款十二萬二千一百元，嗣乙○○迄未貸得款項，始知受騙。
二、案經台北市政府警察局中山分局報請臺灣臺中地方法院檢察署檢察官偵查起訴。
    理  由
一、訊據被告甲○○就其以四千元之代價將所有之郵政儲金帳戶提供予他人使用等情
    不諱固自白不諱，惟矢口否認有幫助詐欺之犯行，辯稱：伊是將郵局帳戶賣給「
    二郎」，伊不知被用來詐騙云云。經查：被害人乙○○確為辦理貸款受騙，將款
    項匯入被告甲○○等人之帳戶，進而遭提領等情，業據被害人乙○○指述在卷，
    並有匯款單數紙、上開金融機關帳戶之資金往來明細表等在卷可稽。次查，被告
    供承確有將郵政儲金帳戶存摺及提款卡等物交予該不詳人士，且觀諸卷附上開郵
    政帳戶之資金往來明細表，確有被害人乙○○匯入之款項，足見被告所供上開情
    節非虛。而郵局儲金帳戶可供款項之存匯、提領，一般人均可輕易申請開設，並
    無任何資格條件之限制，苟非為供不法使用，匿飾真實身分，自得以自己名義申
    請，何須付費借用他人之郵局帳戶？被告為成年人，對此通常生活經驗常識，豈
    有不知之理，竟以四千元之代價，將郵局儲金帳戶資料提供借予素不相識之人，
    顯見被告容認該不詳姓名年籍之人借用其帳戶以遂行詐騙他人財物之犯行，而不
    違背其本意，是以被告辯稱不知道會遭人用以犯罪云云，顯屬卸責之詞，無足採
    信。本件事證明確，被告犯行應堪認定。
二、查本件真實姓名不詳之「沈小姐」基於為自己不法所有之犯意，以「假貸款真詐
    財」之方式為詐術，使被害人乙○○陷於錯誤，而將本人之財物交付，該「沈小
    姐」所為，係犯刑法第三百三十九條第一項詐欺取財罪。公訴人雖認「沈小姐」
    所為係連續詐欺取財犯行，並以被告帳戶資金往來明細表所載，八十九年八月二
    十五日至八月三十日間，其多筆資金往來均即存即提為據，惟該多筆資金往來資
    料是否皆為如本件被害人乙○○受詐欺匯款之紀錄，或係出於其他正當原因，依
    卷內資料，尚無其他被害人之年籍等可供查證，自難據以認定尚有其他連續之詐
    欺犯行，而被害人乙○○三次先後匯款，係「沈小姐」一個詐欺行為所生之接續
    結果，是以依卷證資料，僅能認定「沈小姐」為一次詐欺取財行為，被告甲○○
    收受代價將所有之郵局儲金帳戶提供真實姓名年籍不詳之「二郎」轉交「沈小姐
    」詐騙財物，顯係基於幫助他人詐欺取財之犯意，且所為提供郵局儲金帳戶予他
    人之行為亦屬刑法詐欺取財罪構成要件以外之行為，其既以幫助他人犯罪之意思
    而參與犯罪構成要件以外之行為，核其所為，係犯刑法第三百三十九條第一項之
    幫助詐欺取財罪，並依同法第三十條從犯規定減輕其刑，公訴人認係幫助連續詐
    欺取財，尚有誤會。爰審酌本件被告貪圖小利，提供帳戶予詐欺者使用，非惟幫
    助詐騙者遂行詐財目的，同時使詐欺者得以隱匿其真實身份，減少遭查獲之風險
    ，愈使其肆無忌憚，加深犯罪之猖獗，惟犯後坦承部分犯行，尚知悔悟等一切情
    狀，量處如主文所示之刑。末查被告行為後，刑法第四十一條業於九十年一月十
    日修正公布，同年月十二日生效，比較新舊法結果，以新法較有利於行為人，故
    依刑法第二條第一項前段規定，本件自應適用裁判時之法律即修正後刑法第四十
    一條第一項前段規定，諭知被告易科罰金之折算標準。
據上論斷，應依刑事訴訟法第二百九十九條第一項前段，刑法第二條第一項前段、第
三百三十九條第一項、第三十條、第四十一條第一項前段，罰金罰鍰提高標準條例第
一條前段、第二條，判決如主文。
中      華      民      國      九十      年      十二      月    十九  日
                                臺灣臺中地方法院刑事第三庭
                                        法  官 陳宗賢
右正本證明與原本無異。
如不服本判決，應於判決送達後十日內向本院提出上訴狀，上訴於臺灣高等法院臺中
分院( 須附繕本 )。
                                        書記官
中      華      民      國      九十      年      十二      月    十九  日


司法院資訊處製作；財團法人民間司法改革基金會備份。
